臺灣高等法院臺南分院刑事判決　　　　　　　九十一年度上易字第五八四號　　Ｇ
　　　上　訴　人　臺灣臺南地方法院檢察署檢察官
　　　被　　　告　乙　○　○
右上訴人因被告詐欺案件，不服臺灣臺南地方法院九十一年度易字第一二一號中華民
國九十一年三月二十九日第一審判決（起訴案號：臺灣臺南地方法院檢察署九十年度
偵字第九五六四號），提起上訴，本院判決如左：
      主      文
原判決關於乙○○部分撤銷。
乙○○幫助意圖為自己不法之所有，以詐術使人將本人之物交付，處有期徒刑肆月，
如易科罰金，以參佰元折算壹日，緩刑貳年。
      事     實
一、被告乙○○因失業，閱報見租用存摺廣告，乃與綽號「賴先生」之男子聯絡，另
    被告甲○○（因其於審判期日未到庭，本院再擇期審結）亦與「賴先生」及不詳
    姓名者，共同意圖為自己不法之所有，乙○○於民國九十年二月五日在台中縣大
    里市「新天地餐廳」門口，以每月租金新台幣（下同）一千七百元代價，將其在
    南投郵局（０４００００號）開立第０一三三一六號帳戶存摺、提款卡與印章出
    租給「賴先生」使用，甲○○亦提供其在台中縣大雅郵局（００二一二二號）開
    立第０七四六七五號帳戶供不詳姓名者使用，嗣「賴先生」與不詳姓名者以「裕
    欣電腦科技有限公司」名義郵寄刮刮樂對獎單給丙○○，嚴女一時貪念，刮出號
    碼依對獎單上免付費客服專線「０八０─三三六六六八號」打電話詢問，有自稱
    「張惠娟」、「周志興副理」、「汪經理」者（下稱刮刮樂詐騙集團）打電話對
    丙○○佯稱對中四十八萬元獎金，並以需付七萬二千元稅金，始能領到獎金等語
    ，使丙○○陷於錯誤，依指示於同年三月十三日自台南縣永康郵局匯款七萬二千
    元入甲○○在台中縣大雅局郵帳戶後，因未見對方交付獎金，始知被騙。
二、案經台南縣歸仁分局移送台灣台南地方法院檢察署檢察官偵查起訴。
      理      中
一、訊據被告乙○○否認詐欺之犯行，辯稱：伊確實有把存摺租給賴先生，但係因孩
    子需要奶粉錢，不得已出租帳號，惟不知對方將之用於犯罪，伊並沒有要去騙人
    家的錢等語。
二、經查：本案被害人丙○○係於九十年二月底收到一封裕欣電腦科技公司之卡片，
    內有刮刮樂之立即對獎，並接到自稱「張惠娟」者打來之電話表示，其因刮刮樂
    對獎中了四十八萬元獎金，須匯款七萬二千元作為領獎稅金，故丙○○於九十年
    三月十三日匯款至受款人甲○○所有局號0000000帳號0000000號
    之帳戶，後又接到該公司自稱「周志興副理」者之電話要其匯款五萬元到受款人
    陳克忠所有局號0000000帳號0000000號之帳戶，以便辦理入會會
    員費用，丙○○遂於九十年三月十六日再次匯款，其後又接到自稱係該公司「汪
    經理」來電表示要其辦理貴賓卡需要匯款三萬元，方能取得獎金，因此嚴淑芳又
    於九十年三月十九日匯款至被告即受款人乙○○所有局號0000000帳號0
    000000號之帳戶三萬元等情，雖據被害人丙○○於警訊中、偵查中及原審
    調查時證述明確（見偵查卷第四頁背面、第四五頁背面、原審卷第十五頁），並
    有廣告版面一份、匯款執據三份、郵政儲金每日活動存提詳情表三份、郵局客戶
    基本資料三份附於偵查卷可按，查開戶僅需少數金錢即可辦理，被告乙○○卻以
    每月一千七百元代價出租給不認識之他人使用，應明知對方有不法使用意圖，其
    主觀上當然有與該他人共同犯罪之意思；又縱使被告與該他人無犯意聯絡，然其
    將存摺（含印章）、提款卡交付他人使用之行為，至少主觀上有幫助他人犯罪之
    意思甚明，被告辯稱不知情，尚非可採，犯行洵堪認定。
三、被告明知係可能不法使用帳戶，而仍提供郵局帳戶予不詳姓名者，其顯有幫助詐
    欺之不確定故意之犯意至明。核被告所為，係犯刑法第三百四十六條第一項之詐
    欺罪之幫助犯。公訴人認係犯詐欺罪之共同正犯，尚有未洽。又被告係基於幫助
    犯意為之，為幫助犯，應依刑法第三十條第二項依正犯之刑減輕之。原審法院就
    以上各節疏未詳核，遽判決被告乙○○無罪，尚有未合，檢察官上訴，亦執此指
    摘原判決此部分不當, 為有理由，惟原判決既有可議，自應由本院將原判決關於
    被告乙○○部分予以撤銷改判。爰審酌被告出借郵局帳號存摺，供不法之徒犯罪
    詐欺他人財物，且使警察機關追查真正幕後詐欺正犯憑添困擾等情狀，量處有期
    徒刑四月，並諭知易科罰金折算標，又查被告未曾受有期徒刑以上刑之宣告，
    有卷內前科表可查，當兵期間因車禍腦部嚴重受傷，右眼失明，軍方賠償未談妥
    ，尚待訴訟，有陸軍五八砲兵指揮部簡便行文表、傷殘證明可稽，被告目前獨力
    撫養二名幼兒，分別為三歲、二歲，亦有戶口名簿在卷可憑，被告經此偵審教訓
    ，應知警惕諒無再犯之虞，本院認所宣告之刑，以暫不執行為適當，併諭知緩刑
    二年，以勵自新。
四、據上論斷，應依刑事訴訟法第三百六十九條第一項前段、第三百六十四條、第二
    百九十九條第一項前段，第三百三十九條第一項、第三十條第二項，第四十一條
    第一項、第七十四條第一款，罰金罰鍰提高標準條例第一條前段、第二條，判決
    如主文。
本案經檢察官許仲瑩到庭執行職務。
中    華    民    國      九十一      年      八      月      七        日
                                  臺灣高等法院臺南分院刑事第四庭
                                      審判長法官  陳    義    仲
                                            法官  蔡    崇    義
                                            法官  楊    子    莊
右正本證明與原本無異。
不得上訴。
                                      法院書記官  王    全    龍
中    華    民    國      九十一      年      八      月      九        日
刑法第三百三十九條：
意圖為自己或第三人不法之所有，以詐術使人將本人或第三人之物交付者
，處五年以下有期徒刑、拘役或科或併科一千元以下罰金。
以前項方法得財產上不法之利益或使第三人得之者，亦同。
前二項之未遂犯罰之。
刑法第三十條：
幫助他人犯罪者，為從犯。雖他人不知幫助之情者，亦同。
從犯之處罰，得按正犯之刑減輕之。
